【裁判字號】    96,交訴,119
【裁判日期】    970326
【裁判案由】    業務過失致死
【裁判全文】
臺灣士林地方法院刑事判決             96年度交訴字第119號
公  訴  人  臺灣士林地方法院檢察署檢察官
被      告  乙○○
上列被告因業務過失致死案件，經檢察官提起公訴（96年度偵字
第12669 號、第13064 號及第13335 號），被告於本院準備程序
期日就被訴事實為有罪之陳述，經本院合議庭裁定本案改由受命
法官獨任以簡式審判程序進行審理後，判決如下：
    主  文
乙○○犯業務過失致人於死罪，處有期徒刑捌月。
    事  實
一、乙○○為東霖交通股份有限公司之貨運司機，以駕駛貨車為
    業，為從事業務之人，於民國96年10月9 日駕駛車牌號碼60
    1-JW號營業用小貨車，沿臺北市○○區○○路7 段由北往南
    行駛，於同日上午11時45分行經臺北市○○路○ 段290 號前
    之承德路7 段與13號道路交岔路口時，本應注意車前狀況，
    隨時採取必要安全措施，且應注意車輛行駛至交岔路口，其
    行進應遵守燈光號誌，而當時天候晴、日間有自然光線、路
    面乾燥、無缺陷、無障礙物、視距良好，並無不能注意之情
    事，竟於其行向燈光號誌為紅燈時，貿然闖紅燈駕車前行，
    不慎撞及在其前方因綠燈而騎乘三輪車由13號道路由西往東
    行經該路口之吳合春，吳合春因而人車倒地並受有頭部外傷
    合併兩側硬腦膜下及蜘蛛網膜下腔出血、胸部外傷合併左側
    肋骨骨折及血胸、右股骨頸、左側股骨及左側脛骨骨折等傷
    害，經送醫急救，仍於同日下午4 時10分許宣告急救無效而
    死亡。員警於本件車禍後據報趕赴現場處理時，乙○○於其
    犯罪被發覺前向警方自首而受裁判。
二、案經乙○○自首、吳合春之子甲○○訴由臺北市政府警察局
    北投分局報告臺灣士林地方法院檢察署檢察官，及該署檢察
    官簽分後偵查起訴。
    理  由
一、本件被告乙○○所犯非死刑、無期徒刑、最輕本刑為3 年以
    上有期徒刑之罪，或高等法院管轄第一審之案件，被告於本
    院準備程序中，就被訴事實為有罪之陳述，經告以簡式審判
    程序之旨，並聽取檢察官、被告之意見後，本院合議庭裁定
    本件由受命法官獨任進行簡式審判程序，是本件之證據調查
    ，依刑事訴訟法第273 條之2 規定，不受同法第159 條第1
    項、第161 條之2 、第161 條之3 、第163 條之1 及第164
    條至第170 條規定之限制，合先敘明。
二、上揭被告乙○○駕車因未注意車前狀況之過失，而發生本件
    車禍，致使吳合春死亡之犯罪事實，業據被告乙○○於本院
    審理時自白不諱，並有道路交通事故現場圖、臺北市政府警
    察局北投分局交通分隊道路交通事故補充資料表、交通事故
    調查報告表（一）（二）及本件交通事故現場照片附卷可參
    ，而本件被害人吳合春因此受有前開傷勢送醫不治後死亡乙
    情，亦有行政院國軍退除役官兵輔導委員會臺北榮民總醫院
    診斷證明書、臺灣士林地方法院檢察署勘驗筆錄、相驗屍體
    證明書及法醫驗斷書等在卷可憑，堪可認定。再查證人丙○
    ○於本院審理時證稱：96年10月9 日伊沿臺北市○○路由北
    往南方向騎乘AZY-00 7號機車，於該日上午11時45分行經承
    德路7 段290 號前之承德路7 段與13號道路交岔路口，因其
    行向燈光號誌為紅燈，伊停在承德路7 段最外側車道之機車
    停等區等紅燈時，1 位老先生騎三輪車自伊右手邊往左手邊
    穿越承德路，突然伊聽到「碰」1 聲，三輪車騎士就飛出去
    ，車禍是伊在等紅燈時發生等語（參本院審理筆錄），查證
    人丙○○有出現在車禍現場乙情，為被告所不否認，堪信丙
    ○○於上開時間確在本件車禍發生地，再查證人丙○○與被
    告素不相識，並無怨隙，僅係偶然經過車禍現場之人，自無
    虛構事實陷被告不利之虞，其所述應堪採信。查依卷附道路
    交通事故現場圖標示之吳合春三輪車散落物、吳合春之血跡
    ，可知本件車禍撞擊處係承德路北往南方向內側車道前方之
    上開路口。又本件車禍發生前被告與丙○○均係沿臺北市○
    ○路由北往南方向行駛，丙○○在該路口之承德路最外側車
    道等紅燈時，吳合春從其前騎三輪車穿越承德路，於行至承
    德路內側車道前方之上開路口時遭被告撞擊，自可推知被告
    是闖紅燈前行時才在該路口撞擊吳合春。被告稱其係綠燈前
    行云云，難以採信。起訴書認被告係綠燈時通過該路口與事
    實不合。
三、按汽車行駛時，駕駛人應注意車前狀況，並隨時採取必要之
    安全措施；另汽車行駛至交岔路口，其行進、轉彎，應遵守
    燈光號誌之指揮，此道路交通安全規則第94條第3 項、第10
    2 條第第1 項第1 款分別定有明文。被告駕車依法即負有前
    開注意義務，應遵守燈光號誌之指示，不得闖越紅燈，且應
    隨時注意其車前各人、車動態，以避免發生危險，況事發當
    時天候晴、日間有自然光線、路面乾燥、無缺陷、無障礙物
    、視距良好，此有交通事故調查報告表（一）（二）在卷可
    參，按當時情形並無不能注意之情事，詎被告駕車行經有燈
    光號誌指揮之交岔路口，竟不遵守燈光號誌之指揮，貿然闖
    紅燈，且未留意車前狀況驅車前行致生本件車禍，其有過失
    至明。吳合春因此次車禍而死亡，已如前述，被告之過失與
    吳合春死亡間顯有相當因果關係，被告犯行堪可認定。至被
    告聲請本件送請鑑定車禍發生原因，然查本件事證已明無再
    送鑑定之必要，被告此部分之聲請自難准許，附此敘明。
    本件事證明確，應依法論科。
四、查被告於本件車禍發生時在東霖交通股份有限公司擔任貨運
    司機，以駕駛為業，為從事業務之人。核其所為，係犯刑法
    第276 條第2 項之業務過失致死罪。被告於肇事後，其犯罪
    未被發現前，即主動向據報到場處理之警員陳明係其駕車肇
    事乙節，有臺北市○○○○○道路交通事故肇事人自首情形
    紀錄表1 份存卷可參，合於自首要件，依刑法第62條前段規
    定，減輕其刑。另本件被告係過失犯罪，非故意犯罪，縱被
    告於本件犯行前5 年內曾受有期徒刑執行完畢，亦與累犯之
    規定不符，無從依刑法第47條第1 項之規定加重其刑，附此
    敘明。再起訴書雖未敘及被告前開闖紅燈之過失，然檢察官
    就犯罪事實之一部起訴者，其效力及於全部，被告此部分之
    過失，既與公訴人起訴之犯罪事實具有實質上一罪關係，依
    審判不可分之原則，自為起訴效力所及，本院應併予審究。
    爰審酌被告過失之情節、因其過失致使被害人吳合春死亡、
    迄未賠償被害人吳合春家屬所受之損害及犯後態度，併其品
    行、素行等一切情狀，量處如主文所示之刑。
五、據上論斷，應依刑事訴訟法第299 條第1 項前段、第273 條
    之1 第1 項，刑法第276 條第2 項、第62條前段，刑法施行
    法第1 條之1 ，判決如主文。
六、本案經檢察官湯偉祥到庭執行職務。
中    華    民    國    97    年    3     月    26    日
                  刑事第三庭  法  官     江翠萍
以上正本證明與原本無異。
如不服本判決，應於收受送達後10日內向本院提出上訴書狀，其
未敘述上訴理由者，應於上訴期間屆滿後20日內向本院補提理由
書狀（均須按他造當事人之人數附繕本）。
                              書記官     陳慧玲
中    華    民    國    97    年    3     月    27    日
附錄本案論罪科刑法條：
中華民國刑法第276條
因過失致人於死者，處 2 年以下有期徒刑、拘役或 2 千元以下
罰金。
從事業務之人，因業務上之過失犯前項之罪者，處5 年以下有期
徒刑或拘役，得併科3 千元以下罰金。


司法院資訊處製作；財團法人民間司法改革基金會備份。
